臺灣高等法院臺南分院刑事裁定
110年度聲字第949號
聲明異議人  
即  受刑人   陳彥銘（原名陳坤城） 


                
上列異議人因懲治盜匪條例等案件，對臺灣臺南地方檢察署檢察
官之執行指揮（96年執減更壬字第6317號執行指揮書），聲明異
議，本院裁定如下：
    主  文
聲明異議駁回。　　
    理  由
一、聲明異議意旨略以：聲明異議人即受刑人（下稱異議人）陳
    彥銘，因盜匪及吸食毒品等案（鈞院81年度上訴字第249、6
    00號）入獄執行，並於90年間假釋出監。但於94年間因施用
    毒品被查獲，且被裁定觀察勒戒，更被撤銷假釋。伊乃開始
    通緝逃亡，並於逃亡期間再度犯下強盜、性侵等罪，定應執
    行有期徒刑20年（現執行中）。但該撤銷假釋案因符合109
    年11月6日大法官釋字第796號解釋之違憲情形，則檢察官據
    以執行殘刑亦屬違法，乃於公布後依法向貴院提出聲明異議
    ，請求撤銷該撤銷假釋處分，並請求將已執行完畢之殘刑有
    期徒刑9年4月5日，折抵其現仍在執行中之刑期等語。
二、按「受刑人或其法定代理人或配偶以檢察官執行之指揮為不
    當者，得向諭知該裁判之法院聲明異議。」刑事訴訟法第48
    4條定有明文。異議人主張其因盜匪等案件，前經本院以81
    年度上訴字第249、600號及台南地院以80年度易字第3310號
    等判決各判處罪刑確定在案，嗣定應執行有期徒刑20年，有
    臺灣高等法院被告前案紀錄表在卷可憑（本院卷第22頁）；
    異議人向諭知罪刑裁判主文之本院，就系爭指揮書之執行，
    聲明異議，揆諸上開規定，本院有管轄權，合先敘明。
三、按假釋制度之目的在使受徒刑執行而有悛悔實據並符合法定
    要件者，得停止徒刑之執行，以促使受刑人積極復歸社會。
    而假釋處分經主管機關作成後，受假釋人因此停止徒刑之執
    行而出獄，如復予以撤銷，再執行殘刑，非特直接涉及受假
    釋人之人身自由限制，對其復歸社會後而享有之各種權益，
    亦生重大影響。故假釋之撤銷屬刑事裁判執行之一環，為廣
    義之司法行政處分，因此，受假釋人對於撤銷假釋後檢察官
    指揮執行之殘刑如有不服，得依刑事訴訟法第484 條之規定
    ，向當初諭知該刑事裁判之法院聲明異議，以求救濟，此業
    經司法院釋字第681 號解釋揭示在案。又司法院109年11月6
    日公布之釋字第796號解釋業已宣示：刑法第78條第1項本文
    規定：「假釋中因故意更犯罪，受有期徒刑以上刑之宣告者
    ，於判決確定後6月以內，撤銷其假釋。」不分受假釋人是
    否受緩刑或6月以下有期徒刑之宣告，以及有無基於特別預
    防考量，使其再入監執行殘刑之必要之具體情狀，僅因該更
    犯罪受有期徒刑以上刑之宣告，即一律撤銷其假釋，致受緩
    刑或6月以下有期徒刑宣告且無特別預防考量必要之個案受
    假釋人，均再入監執行殘刑，於此範圍內，其所採取之手段
    ，就目的之達成言，尚非必要，牴觸憲法第23條比例原則，
    與憲法第8條保障人身自由之意旨有違；應自本解釋公布之
    日起失其效力。上開規定修正前，相關機關就假釋中因故意
    更犯罪，受緩刑或6月以下有期徒刑宣告者，應依本解釋意
    旨，個案審酌是否撤銷其假釋等旨在案。
四、查異議人於80年間，因犯盜匪罪經本院以81年上訴字第249
    號判決判處有期徒刑14年，復經最高法院以81年台上字第25
    58號判決上訴駁回確定在案，另因竊盜、偽造文書等案，經
    台南地院以80年度易字第3310號判決各判處有期徒刑8月、6
    月確定在案（嗣經減刑各為4月、3月），又於81年間因吸食
    毒品、吸用麻藥、販賣麻藥等案，經本院以81年上訴字第60
    0號判決各判處有期徒刑1年7月、4月、5年6月確定在案（前
    2罪嗣經減刑各為9月15日、2月）。經定應執行刑為有期徒
    刑20年。入監執行後，於90年11月5日假釋出監。惟於假釋
    期間，於93年12月22日凌晨0時5分許回溯96小時內之某時，
    因施用第2級毒品，經台南地院以94年度毒聲字第393號裁定
    應送勒戒處所觀察勒戒在案（嗣經台南地檢以94年毒偵字第
    2709號以無繼續施用傾向為由，為不起訴處分），且經法務
    部矯正署臺南監獄於94年9月14日以違反保安處分執行法第7
    4條之2第1款規定，情節重大為由，辦理撤銷假釋，並經法
    務部於94年10月25日以法矯字第0000000000號函核准撤銷假
    釋在案，暨由臺灣臺南地方檢察署檢察官於96年11月2日以9
    6年執減更壬字第6317號執行指揮書執行殘刑有期徒刑9年4
    月5日（殘刑原為有期徒刑9年9月5日，嗣減為有期徒刑9年4
    月5日），刑期起算日期95年3月31日，執行期滿日104年8月
    4日等情，有臺灣高等法院被告前案紀錄表1份、臺灣臺南地
    方檢察署檢察官96年11月2日96年執減更壬字第6317號執行
    指揮書1紙、法務部矯正署嘉義監獄110年10月19日嘉監教字
    第00000000000號函暨檢附之法務部94年10月25日法矯字第0
    000000000號函、法務部矯正署臺南監獄94年9月14日南監德
    教字第0000000000號報請撤銷假釋報告表各1紙在卷可憑（
    本院卷第17-33頁、15頁、43-47頁）。是聲明異議人前開所
    述其受撤銷假釋之處分，並經執行殘刑有期徒刑9年4月5日
    完畢等情，應信屬實。
五、次查，本件聲明異議人未受6月以下有期徒刑之宣告，僅受
　　觀察勒戒處分，即受撤銷假釋之處分，此有無基於特別預防
    考量，並牴觸憲法第23條比例原則而與憲法第8條保障人身
    自由之意旨有違？固值疑慮，惟依上開大法官會議解釋意旨
    「撤銷假釋再執行殘刑，非特直接涉及受假釋人之人身自由
    限制，對其復歸社會後而享有之各種權益，亦生重大影響。
    」之精神，應以【尚在執行殘刑】之受刑人為限始為適用之
    對象，申言之，受刑人（受處分人）或其他有異議權人對於
    檢察官執行之指揮聲明異議之時機，應以檢察官指揮執行之
    刑罰或保安處分【正在執行中】為前提，若檢察官指揮執行
    之刑罰或保安處分已執行終了，因無以聲明異議程序予以救
    濟之實益，自不應許其再事異議（最高法院110年度台抗字
    第133號裁定意旨參照）。
六、綜上所述，聲明異議人於執行殘刑完畢後始提起本件異議，
     為無理由，應予駁回。至於聲明異議人能否聲請刑事補償
    ？或向執行檢察官聲請折抵現執行之刑之刑期，如遭拒絕，
    再聲明異議？則為另一問題，附此敘明。
中　　華　　民　　國　　110 　年　　11　　月　　30　　日
                  刑事第一庭    審判長法　官  楊清安
                                      法　官  蕭于哲
                                      法　官  陳顯榮
以上正本證明與原本無異。
如不服本裁定，應於收受本裁定後五日內向本院提出抗告狀。
　　　　　　　　　　　　　　　　　　　書記官  盧建元
中　　華　　民　　國　　110 　年　　11　　月　　30　　日